臺灣臺北地方法院民事判決　　　　　　　　　　　　九十三年度訴字第三四三五號
　　原　　　告　甲○○
　　訴訟代理人　林衍鋒律師
　　被　　　告　乙○○
當事人間返還所有物等事件，本院於民國九十三年九月廿三日言詞辯論終結，判決如
下：
    主  文
被告應將坐落台北市○○區○○路一小段第一二七地號土地及其上門牌號碼台北市大
安區○○○路○段七二巷二八號房屋遷讓返還原告。
被告應給付原告新台幣拾伍萬壹仟元，及自民國九十三年八月九日起至清償日止，按
年息百分之五計算之利息。
被告應自民國九十三年八月八日起至遷讓返還前開房地之日止，按月給付原告新台幣
萬肆仟元。
被告應自民國九十三年八月八日起至遷讓返還前開房地之日止，按月給付原告新台幣
壹萬柒仟元。
訴訟費用由被告負擔。
本判決第一項於原告以新台幣壹佰拾肆萬陸仟元供擔保後，得假執行。
本判決第二、三、四項得假執行。
    事實及理由
一、本件原告起訴主張：其於民國九十一年五月二十四日，就所有坐落台北市○○區
    ○○路一小段第一二七地號土地（下稱系爭土地）及其上門牌號碼台北市大安區
    ○○○路三段七十二巷二十八號之系爭房屋（下稱系爭房屋），與被告簽訂有定
    期租賃契約（下稱系爭契約），兩造約定「租賃期限自九十一年六月一日至九十
    二年五月三十一日止」、「每月壹期租金新台幣（下同）一萬七千元，每月一日
    以前以現金交付，即一萬七千元正」；「雙方約定押租金三萬四千元正，以現金
    或支票支付」。嗣被告自九十二年一月份起即未依約給付租金，其雖陸續匯寄部
    分租金款項與原告，卻始終尚未完全清償，原告體恤被告經濟拮据，仍於九十二
    年五月三十一日租期屆滿時，與之繼續系爭租約二年，租期至九十四年五月三十
    一日止。詎被告竟遲延給付租金迄今。為此，原告曾於九十二年十月二十九日以
    台北金南郵局第二八一二號存證信函限期催告被告支付欠租八萬二千元，詎被告
    遲至本起訴狀繕寫之時，猶積欠原告租金十五萬一千元，是原告爰以本起訴狀繕
    本之送達（即九十三年八月十八日）以代終止系爭租約之意思表示，並(一)依民法
    第四百五十五條前段及第七百六十七條前段規定，請求被告應將坐落台北市○○
    區○○路一小段第一二七地號土地及其上門牌號碼台北市大安區○○○路○段七
    二巷二八號房屋遷讓返還原告、(二)依系爭租約第三條及第四條第一項約定，請求
    被告應給付原告十五萬一千元整，及自本起訴狀繕本送達之翌日起至清償日止，
    按週年利率百分之五計算之利息。(三)依系爭租約第八條第二項約定請求被告應自
    本起訴狀繕本送達之翌日起至遷讓返還前開房地之日止，按月給付原告相當租金
    二倍計算之新台幣三萬四千元之懲罰性違約金、(四)依依民法第一百七十九條規定
    ，請求四被告應自本起訴狀繕本送達之翌日起至遷讓返還前開房地之日止，按月
    給付原告新台幣一萬七千元。並提出：(一)系爭土地、建物登記謄本各一份、(二)系
    爭租約一份、(三)存褶節本（即被告匯款明細）一份、(四)九十二年十月二十九日台
    北金南郵局第二八一二號存證信函一份。
二、被告則以：我確實積欠原告如其前述租金，並於九十三年八月十八日收到起訴狀
    繕本，我願將系爭房屋返還原告等語。
三、經查，原告主張其於九十一年五月二十四日，將系爭土地及系爭房屋出租與被告
    ，約定租期自九十一年六月一日至九十二年五月三十一日止，押租金三萬四千元
    ，每月一期租金一萬七千元，每月一日以前以現金交付；並約定原告行使租約終
    止權後，被告如不交還標的物時，被告自租約終止之翌日起，應支付租金二倍計
    算（三萬四千元）之違約金予原告；迄於九十二年五月三十一日租期屆滿時，兩
    造合意繼續系爭租約二年（即至九十四年五月三十一日止），惟被告未依約給付
    租金，為此，原告於九十二年十月二十九日以台北金南郵局第二八一二號存證信
    函限期催告被告給付欠租之八萬二千元，惟被告未於期限內清償積欠之租金，迄
    今尚欠原告租金十五萬一千元乙節，有其提出之系爭土地、建物登記謄本各、系
    爭租約、存褶節本（即被告匯款明細）、九十二年十月二十九日台北金南郵局第
    二八一二號存證信函在卷為證，復為被告所不爭執，是原告前開主張即為可採。
四、按「承租人租金支付有遲延者，出租人得定相當期限，催告承租人支付租金，如
    承租人於其期限內不為支付，出租人得終止契約」、「租賃物為房屋者，遲付租
    金之總額，非達兩期之租額，不得依前項之規定，終止契約。」民法第四百四十
    條定有明文；又房屋出租人定期催告承租人支付租金之方式未有一定，亦非限於
    訴訟外為之，茍於訴訟上書狀或言詞，向他造表示意思者，即應認為已有催告（
    最高法院三十九年台上字第五五四號著有判例可資參照）。查被告迄至九十二年
    十月間已積欠原告租金八萬二千元，已逾二期租金總額，且經原告曾於九十二年
    十月二十九日發函依法限期催告被告支付欠租，惟被告並未於限期內清償其積欠
    之租金，已如前述，則揆諸前開說明，原告即得依法終止系爭契約。又原告起訴
    狀繕本業於九十三年八月十八日送達被告，此為被告所自承在卷（見九十三年九
    月廿三日言詞辯論筆錄）。從而，本件契約業於九十三年八月十八日經原告合法
    終止。
五、次按「承租人於租賃關係終止後，應返還租賃物」、「所有人對於無權占有或侵
    奪其所有物者，得請求其返還之。」民法第四百五十五條前段及第七百六十七條
    前段分別定有明文；且「租約終止後，出租人除得本於租賃物返還請求權，請求
    返還租賃物外，倘出租人為租賃物之所有人時，並得本於所有權之作用，依無權
    占有之法律關係，請求返還租賃物」（最高法院七十五年台上字第八０一號判例
    參照）。經查系爭租約既經合法終止，已如前述，是原告依民法第四百五十五條
    前段、第七百六十七條規定，請求被告返還系爭房地，即為有據。
    又被告迄今尚欠原告租金十五萬一千元尚未給付，亦如前述，則原告依系爭契約
    請求被告給付如數及自起訴狀繕本送達翌日即九三年八月十八日起算之法定遲延
    利息，亦應為准許。
六、又兩造於系爭契約第八條約定「乙方（即被告）於租期期滿或甲方（即原告）行
    使租約終止權後，不交還標的物時，自租賃期滿或租約終止之翌日起，乙方應支
    付租金二倍計算之違約金與甲方」，按系爭租約既經原告合法終止，被告迄未交
    還系爭房地，從而，原告請求自九十三年八月八日起至（即終止系爭契約之日）
    起至遷讓返還前開房地之日止，按月給付以三萬四千元與原告，亦核屬有據。
七、末按「無法律上之原因而受利益，致他人受損害者，應返還其利益。雖有法律上
    之原因，而其後不存在者，亦同。」民法第一百七十九條定有明文。查系爭租約
    業經原告合法終止，卻被告遲未遷讓返還系爭房地與原告，足徵被告繼續使用系
    爭房地，已無法律上原因存在至明，是揆諸前揭條文規定，原告請求被告自系爭
    契約終止之日即九十三年八月八日起至返還系爭房地之日止，返還相當於租金一
    萬七千元之不當得利，即為有理由。
八、假執行之宣告：
    原告陳明願供擔保，聲請宣告假執行，其中聲明第一項部分核無不合，爰酌定相
    當擔保金額准許之；其聲明第二、三、四項所命給付未逾五十萬元，本院爰依民
    事訴訟法第三百八十九條第一項第五款規定，依職權宣告假執行。
九、結論：原告之訴為有理由，依民事訴訟法、第七十八條、第三百九十條第二項、
    第三百八十九條第一項第五款，判決如主文。
中　　　華　　　民　　　國　　九十三　　年　　　九　　　月　　 三十 　　日
                              民事第五庭法      官  賴劍毅
右為正本係照原本作成
如對本判決上訴，須於判決送達後廿日內向本院提出上訴狀
中　　　華　　　民　　　國　　九十三　　年　　　十　　　月　　　四　　　日
                                        法院書記官  吳芳玉
